【裁判字號】    89,訴,123
【裁判日期】    900209
【裁判案由】    徵收補償
【裁判全文】
高雄高等行政法院裁定                           八十九年度訴字第一二三號
    原      告  甲○○
                乙○○
                丙○○
                丁○○
    被      告  臺南縣政府
    代  表  人  戊○○縣長）.
右當事人間因徵收補償費事件，原告不服內政部八十九年六月二十三日台（八九）內
訴字第0000000號訴願決定，提起行政訴訟。本院裁定如左：
    主  文
原告之訴駁回。
訴訟費用由原告負擔。
    理  由
一、按訴願自機關之行政處分書或決定書達到之次日起，應於三十日內提起之。又本
    法各條，除於再訴願已有規定者外，其與再訴願性質不相牴觸者，於再訴願準用
    之。分為修正前訴願法第九條第一項、第二十七條所明定。復按市、縣地政機關
    於接到中央地政機關或省政府通知核准徵收土地案時，即應公告，並通知土地所
    有權人及土地他項權利人。前項公告之期間為三十日。土地權利利害關係人對於
    公告事項有異議者，應於公告期間內向市、縣地政機關以書面提出，亦為土地法
    第二百二十七條規定甚明。又土地徵收為行政處分之一種，土地所有權人對於政
    府徵收其土地如有不服，自應依通常程序，於接到徵收通知後三十日內提起訴願
    ，逾期則徵收即歸確定，不得對之有何爭執，請求變更已確定之徵收處分；訴願
    係對於未確定之行政處分，請求救濟之方法，若行政機關之處分已經確定，自不
    得更藉行政救濟程序請求救濟，最高行政法院（即前行政法院）五十二年判字第
    二六三號及六十一年裁字第二十四號著有判例。
二、本件臺南縣關廟鄉公所為辦理都市計畫人行廣場（廣一之四）工程，需用坐落臺
    南縣關廟鄉○○段四四三地號等十四筆土地，面積○．○五四三公頃，乃檢附徵
    收計畫書及圖等有關資料，由臺南縣政府報經臺灣省政府八十年四月十日八十府
    地二字第一五三九九二號函核准徵收及附帶徵收其地上物，並經內政部八十年四
    月十五日台側內地字第九一七六七三號函備查，及交由臺南縣政府以八十年四月
    十五日八十府地用字第四三四五五號公告，茲原告就相關之事件，先後提起行政
    救濟，即（一）於八十七年八月二十五日向被告提出陳情書略稱：「系爭關廟鄉
    ○○段四四三號土地，有短發或多發補償費情事」，經被告以八十七年八月二十
    八日（八七）地用字一五三二九三號函函復，原告不服該函示內容，提起訴願，
    經臺灣省政府於八十八年五月十四日以（八八）府訴一字第一五二二二六號訴願
    決定，認該函係就已確定之事件所為之函復，核為單純事實陳述，並非行政處分
    ，而予決定駁回確定。（二）原告另於八十八年六月間，就被告八十年四月十五
    日府地用字第四三四五五號公告及臺南縣關廟鄉公所八十七年五月十四日關所建
    五三八六號函，向臺灣省政府提起訴願，臺灣省政府八十八年十二月十日府訴一
    六二三九八號訴願決定，以被告八十年四月十五日地府用四三四五五公告，僅係
    依據臺灣省政府八十年四月十日府地二字第一五三九九二號函，通知原告報准徵
    收根據、徵收範圍、公告徵收期間及對於徵收公告事項有錯誤或遺漏情事提出異
    議等事項之事實敘述，亦非行政處分而予駁回，並將不服臺南縣關廟鄉公所前揭
    公函部分，於八十八年八月七日移由該鄉公所處理。原告不服該訴願決定，復於
    八十九年三月一日具狀向內政部提起再訴願，經內政部以八十九年六月二十三日
    0000000號再訴願決定，認再訴願已逾法定期限而予駁回。（三）又曾於
    八十九年一月七日，就臺灣省政府八十年四月十日府地二字第一五三九九二號核
    准徵收及附帶徵收地上物之行政處分，向內政部提起訴願，經內政部以八十九年
    一月二十九日台八九內訴字第八九○二一三三號訴願決定駁回，其駁回理由，以
    該土地徵收之行政處分已確定，其遲至八十九年一月七日始提起訴願，已逾訴願
    法定期間，以程序不合為由駁回之，理由並述及：同一事件經原告向內政部提起
    訴願，經內政部八十八年十二月十四日台內訴字第八八○八一○○號受理。該訴
    願決定於八十九年二月三日由原告收受。（四）原告又曾對於臺灣省政府八十年
    四月十日府地二字第一五三九九二號函徵收土地之同一行政處分及臺灣省政府住
    宅及都市發展處南區工程組八十七年五月十一日（八七）都南工字第一九五三書
    函，向內政部提起訴願，內政部以八十八年十二月十四日台（八八）內訴字第八
    八○八一○○訴願決定，認臺灣省政府八十年四月十日府地二字第一五三九九二
    號函准徵收土地之行政處分已確定及臺灣省政府住宅及都市發展處南區工程組八
    十七年五月十一日（八七）都南工字第一九五三書函，為機關內部間之文書往返
    ，非行政處分為由，不予受理予以駁回。原告不服該訴願決定，提起再訴願，復
    經行政院以八十九年六月二十日台（八九）訴字第一七九一四號再訴願號決定駁
    回確定。
三、原告起訴狀載係不服內政部八十九年六月二十三日台（八九）內訴字第八九○四
    三四四號再訴願決定，提起行政訴訟，並聲明「原處分徵收人行廣場，將大部分
    屬於二之一道路之高價格土地亦併同以低價格之人行廣場徵收，應請區分當年人
    行廣埸及二之一道路徵收價格分別核算再給予補償費新台幣（下同）一千三百二
    十萬元及另給予竊佔道路面積金額約三十七萬元，合計共一千三百五十七萬元。
    」等語。則本件原告係對於前述（二）部分，關於被告八十年四月十五日府地用
    字第四三四五五號公告及臺南縣關廟鄉公所八十七年五月十四日關所建五三八六
    號函，循序向臺灣省政府、內政部提起訴願，經臺灣省政府以八十八年十二月十
    日府訴一六二三九八號及內政部以八十九年六月二十三日0000000號一再
    訴願決定駁回後，所提之行政爭訟，準此，本件提起再訴願期間，自應以臺灣省
    政府以八十八年十二月十日府訴一六二三九八號訴願決定送達期間起算，查該訴
    願決定書係於八十八年十二月十三日送達原告收受，有郵務送達回執附於訴願決
    定卷內可憑，原告對之如有不服，依首揭訴願法規定，應於文到次日起三十日內
    ，向內政部提起再訴願，加計在途期間五日，其至遲應於八十九年一月十七日（
    星期一）前向內政部提起再訴願，始符規定，茲原告遲至八十九年三月一日始具
    狀提起，所提再訴願顯已逾期，內政部八十九年六月二十三日台（八九）內訴字
    第0000000號再訴願決定，以逾期為由，不予受理，並無不合。至於原告
    狀稱，其於八十九年二月二十五日遵照八十九年一月二十九日台八九內訴字第八
    九○二一三三號訴願決定理由，誤向內政部提起再訴願，應視為自始即向再訴願
    機關（即行政院）提起訴願云云，然縱原告所稱屬實，亦已遲誤應於八十九年一
    月十七日前提起再訴願之法定期間，仍難認為合法。
四、再者，臺南縣關廟鄉公所為辦理都市計畫人行廣場（廣一之四）工程，需用坐落
    臺南縣關廟鄉○○段四四三地號等十四筆土地，面積○．○五四三公頃，乃檢附
    徵收計畫書及圖等有關資料，由被告報經臺灣省政府八十年四月十日八十府地二
    字第一五三九九二號函核准徵收及附帶徵收其地上物，並經內政部八十年四月十
    五日台側內地字第九一七六七三號函備查，及交由被告以八十年四月十五日八十
    府地用字第四三四五五號公告，並函知各所有權人，公告期間自八十年四月十五
    日起至八十年五月十五日止，公告期間原告並未提出異議，且均於八十年七月十
    八日以前領取地價補償費完畢，原告未於徵收公告期間提出異議，亦未於公告期
    滿之次日起三十日內提起訴願，該土地徵收事件（連同補償費）即告確定，揆諸
    前揭判例意旨，原告不得對之有何爭執，請求變更已確定之徵收處分，亦不得更
    藉行政救濟程序請求救濟。茲原告起訴復聲明「原處分徵收人行廣場，將大部分
    屬於二之一道路之高價格土地亦併同以低價格之人行廣場徵收，應請區分當年人
    行廣埸及二之一道路徵收價格分別核算再給予補償費一千三百二十萬元及另給予
    竊佔道路面積金額約三十七萬元，合計共一千三百五十七萬元之補償。」云云，
    就該確定之土地徵收事件，更提起行政救濟，自有違前揭判例意旨，原告對於不
    得為行政救濟事件，更行起訴請求再發給補償費，其起訴要件顯有不備，應予駁
    回。
五、據上論結，本件原告之訴為不合法，依行政訴訟法第一百零七條第一項第十款、
    第一百零四條、民事訴訟法第九十五條、第八十五條第一項前段、第七十八條，
    裁定如主文。
中      華      民      國     九十     年      二      月      九      日
                           高雄高等行政法院第三庭
                                    審判長法官  林 茂 權
                                          法官  邱 政 強
                                          法官  蘇 秋 津
右為正本係照原本作成。
如不服本裁定，應於送達後十日內向本院提出抗告狀。
中      華      民      國     九十     年      二      月      九      日
                                          法院書記官  朱 景 臨


司法院資訊處製作；財團法人民間司法改革基金會備份。
